臺灣臺北地方法院民事判決　　　　　　　94年度訴字第1713號
原　　　告　甲○○
訴訟代理人　陳柏廷律師
被　　　告　乙○○
　　　　　　丁○○
　　　　　　國華徵信有限公司
右　一　人
法定代理人　丙○○
上列當事人間侵權行為損害賠償事件，由本院刑事庭移送前來，
本院於民國九十四年八月三十日言詞辯論終結，判決如下：
    主  文
被告應連帶給付原告新台幣壹拾萬元，及自民國九十四年六月三
日起至清償日止，按年息百分之五計算之利息。
原告其餘之訴駁回。
訴訟費用由原告負擔十分之八，餘由被告連帶負擔。
本判決第一項，得假執行。
    事  實
甲、原告方面：
壹、聲明：被告應連帶給原告新台幣（下同）600,000元，及自
    起訴狀繕本送達翌日即民國94年6月3日起至清償日止，按年
    息5%計算之利息；願供擔保請准宣告假執行。
貳、陳述：
一、被告乙○○係被告國華徵信有限公司（下稱國華公司）第二
    組組長，伊意圖營利，於91年3月間，受原告之妻江鎧均與
    妻舅江永安之委託，蒐集與原告有關之徵信資料。乙○○為
    求掌握原告行蹤，旋即由被告丁○○負責，在原告所有之
    DS- 1802號自用小客上裝置竊聽器及追蹤器，用以竊聽、竊
    錄原告之非公開言論及談話，直至91年7、8月間，經原告發
    現後報警查獲。被告乙○○、丁○○因妨害秘密案件，經檢
    察官聲請簡易判決處刑，由本院以93年度簡字第335號刑事
    庭簡易判決處刑確定。
二、被告等之不法侵權行為，致原本身心健康之原告於91年11月
    8日至92年1月8日期間，分6次在台北榮民總醫院精神科就醫
    院，主要問題為「壓力上升超過半年」，因而致身心上「體
    重下降」「睡眠品質下降」「活力下降」「胃口下降」「性
    慾下降」，終致須參加試用（Neurex）藥品之臨床試驗。91
    年11月8日病歷記載「本次憂鬱持續發作時間24週」「第一
    次發作」，且原告每分心搏從該年11月8日每分鐘84次、11
    月15日每分心搏81次，至隔年1月8日方轉正常為每分心搏70
    次。又系爭侵權行為案發時點為91年3月間起，本件經刑事
    偵查、審理程序，為期2年多，與原告至精神科就醫之時間
    點不謀而合，更可證明被告不法之侵權行為，確實造成原告
    心理、生理重大之傷害。衡諸原告92年所得資料，身為中信
    營造股份有公司負責人持股數2,999,999股、柬埔寨金邊中
    信大飯店持股100萬美金、營造裝潢專業證照等，原告在社
    會上具相當之經濟地位，依民法第195條第1項規定，請求被
    告連帶賠償60萬元。
三、被告乙○○、丁○○共同涉圖利而妨害秘密，更以竊聽之器
    材私裝於原告隱私空間，論其犯行已嚴重侵害原告隱私權，
    使原告於事發之後終日惶惶直至精神科求診。被告乙○○係
    受僱於被告國華公司，不法侵害原告之隱私權，被告國華公
    司基於僱用人地位應依法與之負連帶賠償責任。
三、證據：提出照片三張影本、原告之門診與病歷紀錄影本等件
    為證。
乙、被告方面：
    被告乙○○、國華公司均未於言詞辯論期日到場，亦未提出
    準備書狀作何聲明或陳述；被告丁○○提出聲明和陳述如次
    ：
壹、聲明：原告之訴駁回。
貳、陳述：
一、原告主張發現其動產即車輛被裝置追蹤器等，而受有精神上
    痛苦，求償慰撫金，惟動產受有損害，僅限於物之毀損賠償
    ，而無請求精神慰撫金權利。
二、被告係長期與警方配合之正派業者，非徵信社違法勾結之不
    肖人士，且曾協助內政部警政署刑事警察局確獲重大刑案。
    被告係一時受原告之妻江鎧均與妻舅江永安之欺騙，充其量
    僅係受渠等利用，代其裝置追蹤器之工具而已，不應負任何
    賠償之責。
三、被告受原告之妻與妻舅之指示，裝置追蹤器，詎原告不向渠
    等始作者求償，卻向收入微薄之被告索償鉅款，有違常理，
    自不可採。次按當日由江永安駕駛車輛前來接受安裝，由江
    鎧鈞透過電話指示被告裝置追蹤器等，並表示車輛為其所有
    ，被告不疑有他始進行裝置，是被告自無任何故意或過失不
    法侵害原隱私權等人格法益之情事。
四、被告所裝置之追蹤器，係防盜用品，非專供侵害隱私之不法
    產品，且被告在刑事判決係犯妨害秘密之未遂罪，無既遂行
    為，自無妨害秘密、侵害隱私之行為，被告自無請求慰撫金
    之餘地。
五、原告自承於91年月初發現追蹤器裝置，而所提憂鬱症等精神
    科之病歷，均遲於3個月後即91年11月以後之紀錄，足見原
    告之精神病史與發追蹤器之裝置，並無相當因果關係，自不
    能強令被告支付鉅額慰撫金。
參、證據：提出防盜產品廣告目錄等件為證。
    理  由
一、本件被告乙○○、國華公司未於言詞辯論期日到場，核無民
    事訴訟法第386條各款所列情形，爰依原告之聲請，由其一
    造辯論而為判決。
二、本件原告起訴主張：被告乙○○係被告國華公司第二組組長
    ，意圖營利，於91年3月間受原告之妻江鎧均與妻舅江永安
    委託，蒐集與原告有關之徵信資料，未經原告同意，乃請被
    告丁○○在原告所有之DS-1802號自用小客車裝置竊聽器與
    追蹤器，被告等擅自加裝竊聽器等之行為，造成原告身心嚴
    重受損害，為此依民法第185條第1項、第195條第1項與第
    188條第1項規定，求為命被告連帶賠償原告60萬元之與遲延
    利息之判決。
    被告丁○○則以：伊係長期與警方配合之正派業者，非與徵
    信社違法勾結之不肖人士，伊係一時受被告之妻與妻舅欺騙
    ，受彼等利用，而代其裝置追蹤器之工具，自不應負任何賠
    償之責；又安裝當日係由原告妻舅江永安駕駛車輛前來接受
    安裝，而由原告之妻江鎧均透過電話指示伊裝置追蹤器，並
    表示車輛為其所有，伊不疑有他始進行裝置，無任何故意或
    過失不法侵害原告隱私權等人格法益等語，資為抗辯。
三、原告主張：被告等未經其允許，經被告丁○○在其所有之自
    用小客車內加裝竊聽器與追蹤器之事實，業據原告引用原告
    對被告乙○○、丁○○提出告訴之妨害秘密之刑事案件證據
    為證。被告乙○○、丁○○經檢察官聲請以簡易判決處刑，
    由本院刑事庭判決被告乙○○、丁○○共同犯意圖營利便利
    他人無故利用設備竊聽他人非公開言論未遂罪，各處拘役30
    、20日確定，有本院93年度簡字第335號刑事判決可證。依
    刑事判決認定，被告丁○○對於在原告所有小客車內加裝竊
    聽器與追蹤器之事實，在警區初訊及檢察官偵查中坦承不諱
    ；被告乙○○則於刑事調查中否認犯行，惟被告丁○○在刑
    案中供述：係乙○○要伊將竊聽器及追蹤器裝置原告之自用
    小客車內等語（見臺灣臺北地方法院檢察署92年度偵字第
    6011 號偵查卷第20頁反面至第22頁、第45頁），與刑案中
    之證人陳士傑證述：係乙○○對其表示要加裝追蹤器等，乃
    找丁○○加裝等情，上開刑案中同案被告江永安（嗣經不起
    訴處分）亦供稱：因妹妹江鎧均與夫即原告感情不睦，為幫
    助妹妹，才找國華徵信公司聯絡，請求協助，嗣由丁○○在
    原告之汽車中加裝竊聽器與追蹤器等語（見同上偵查第18頁
    ），而原告之妻江鎧均於警訊中陳稱：於91年5月起, 因與
    先生即原告感情不睦，想聘用徵信社尋找外遇之證據等語（
    見同上偵券第16頁）；上開竊聽器及追蹤器上二具行動電話
    中之0000000000號行動電話之租用人為被丁○○，有和信電
    訊股份有限公司傳真及申請人年籍資料表附卷可參（見同上
    偵查卷第7頁）。基上事證，本件係原告之妻江鎧均與原告
    相處不睦，而原告妻舅江永安為幫助妹妹而請被告乙○○追
    蹤原告行蹤，再由後者請被告丁○○在原告所有之汽車加裝
    竊聽器與追蹤器，被告乙○○、丁○○不法侵害原告之行為
    ，應堪認定。
四、被告丁○○雖辯稱：伊係受原告之妻江鎧均與妻舅江永安之
    欺騙才加裝竊聽器與追蹤器等情。但在他人汽車內加裝竊聽
    器與追蹤器不同於安裝其他物品，該等設備在刺探汽車所有
    人之言論與行蹤，僅以原告之妻與妻舅表示汽車為其所有，
    與常情不合，因為汽車所有人在自己之車內加裝系爭器具，
    不符合經驗法則，被告丁○○顯未取得合法權源即擅為裝置
    ，仍屬侵害他人人格法益，其所辯尚不足採。
五、按為保護個人私生活，賦予個人保留獨處不受干擾的人格權
    利，是為隱私權，民法就不法侵害他人私密，干擾他人私生
    活侵害其隱私權者，依民法第195條第1項規定，應負非財產
    損害賠償責任。次按數人共同不法侵害他人權利者，連帶負
    損害賠償責任；受僱人因執行職務，不法侵害他人之權利者
    ，由僱用人與行為人連帶負損害賠償責任，民法第185條第1
    項前段、第188條第1項定有明文。本件被告乙○○、丁○○
    受原告之妻江鎧均委託，不具合法權源擅自在原告所有汽車
    加裝竊聽器與追蹤器，即屬侵犯原告之隱私權，依前揭民法
    第185條第1項前段、195條第1項規定，應共同負連帶賠償原
    告之非財產損害責任；又被告乙○○為被告國華公司第二組
    組長，業據其在刑案警訊中自承在卷（同上偵查卷第23頁反
    面），被告國華公司對其負有監督之責任，而被告乙○○因
    執行公司職務乃委託被告丁○○加裝系爭器具，其涉及不法
    ，被告國華公司依前揭民法第188條第1項規定，亦應與被告
    乙○○負連帶賠償責任。原告主張其因本件不法侵權行為，
    其後刑事偵查而至醫院精神科就醫，有活力下降與憂鬱症等
    心理症狀，有原告提出之病歷表影本等可證；又原告擔任中
    信營造股份有限公司負責人，並持有柬甫寨金邊大飯店股
    100萬美金，具有營造裝潢專業證照，被告乙○○為國華公
    司組長，而被告丁○○以加裝追蹤器為業曾協助警方辦案，
    有其提出之報導與照片可按，原告對此並未爭執，而原告因
    與妻江鎧均感情不睦，而致有本件不法行為發生，衡量雙方
    之身分、地位與被告之不法行為及委請被告乙○○等之主要
    犯行之江鎧均、江永安因法律不處罰未遂犯而受不起訴處分
    、被告林敬華、丁○○未達於既遂之程度，認被告等應連帶
    賠償10萬元為適當。
六、綜上所述，原告主張被告等在其所有之汽車內擅自加裝竊聽
    器與追蹤器，妨害其私密與侵犯其隱私權等，應為可取。被
    告丁○○抗辯係受原告妻江鎧均誤導而無侵犯隱私不負賠償
    責任，並不可採。從而，原告本於民法第185條第1項前段、
    第195條第1項及第188條第1項，請求被告給付10萬元及自起
    訴狀繕本送達翌日即94年6月3日起至清償日止，按年息5%計
    算之利息，為有理由，應予准許。逾此範圍，為無理由，不
    應准許。
七、按所命給付之金額未逾新台幣50萬元之判決，法院應依職權
    宣告假執行，民事訴訟法第389條第1項第5款定有明文；本
    件命被告給付之金額未逾50萬元，依前揭規定，本院依職權
    宣告假執行。
八、結論：本件原告之訴為一部有理由、一部無理由，依民事訴
    訟法第385條第1項前段、第79條、第389條第1項第5款，判
    決如主文。
中　　華　　民　　國　　94　　年　　9　　 月　　20　　日
                  民事第三庭    法　官　李維心
以上正本係照原本作成
如對本判決上訴，須於判決送達後20日內向本院提出上訴狀
中　　華　　民　　國　　94　　年　　9　　 月　　20　　日
                    　　　　　　書記官　詹雪娥
